【裁判字號】    98,上易,39
【裁判日期】    980414
【裁判案由】    詐欺
【裁判全文】
臺灣高等法院臺南分院刑事判決          98年度上易字第39號
上  訴  人  臺灣嘉義地方法院檢察署檢察官
被      告  乙○○
上列上訴人因被告詐欺案件，不服臺灣嘉義地方法院96年度易字
第798號中華民國第一審判決（起訴案號：臺灣嘉義地方法院檢
察署96年度偵字第2307號、第5523號），提起上訴，本院判決如
下：
    主  文
原判決撤銷。
乙○○共同犯詐欺取財罪柒罪，各處有期徒刑陸月，扣案支票存
款戶拒絕往來後申請兌付票據申請書貳拾張、支票存款戶申請付
票據申請書陸張、快遞收送貨單貳張、支票貳張、劉長吉印章壹
個、估價單貳拾張、郵政匯款執據拾壹張、行動電話壹支 (內含
SIM卡門號0000000000)、莫文光身分證影本貳張均沒收。均減為
有期徒刑參月，應執行有期徒刑拾月。扣案支票存款戶拒絕往來
後申請兌付票據申請書貳拾張、支票存款戶申請付票據申請書陸
張、快遞收送貨單貳張、支票貳張、劉長吉印章壹個、估價單貳
拾張、郵政匯款執據拾壹張、行動電話壹支 (內含SIM卡門號000
0000000)、莫文光身分證影本貳張均沒收。
    事  實
一、乙○○明知支票具有代付現金交易及轉讓流通之性質，且人
    頭支票係無兌現可能之空頭支票，持票人若因誤信支票有兌
    現可能性，進而為財物之給付或勞務之提供，屆期提示將不
    獲兌現，而受有損害，竟起意販賣人頭支票圖利，而與不特
    定人頭及支票買受人共同基於意圖為自己不法所有之犯意聯
    絡，自民國95年7月間起，在報紙上刊登「支票借你，00000
    00000」之廣告，將其購自綽號「小胖」、「阿財」」等人
    ，由陳銓成（以亮相科技股份有限公司《下稱亮相公司》負
    責人名義申請）、張文斌（以蘇杭州國際貿易有限公司及昌
    貴實業有限公司負責人名義申請）、郭慶安（以綠光森林有
    限公司負責人名義申請。以上3人均未據移送，另行偵辦）
    等人充當人頭所申領核發之空白支票，以每張新台幣（下同
    ）6,000至6,500元不等價格，對外販售予不特定人，每張賺
    取2,500至3,000元不等之差價利益。嗣如附表所示之林慶賢
    、林秀美、自稱亮相公司「黃經理」、自稱「許先生」、綽
    號「阿成」、綽號「阿偉」、綽號「阿宏」等成年男子，於
    購得如附表所示人頭支票後，明知各該支票無法兌現，竟佯
    稱為合法取得之客票，進而交付各該支票，以調借現金、給
    付貨款、給付賽鴿簽注金或保險費，致使如附表所示之莊煌
    輝、丁○○、甲○○、己○○、辛○○及丙○○等人收受各
    該支票而陷於錯誤，不知係人頭支票而交付如附表所示款項
    或財物予持票人，藉此詐取財物，並任令各該支票退票，列
    為拒絕往來戶（發票人、支票號碼、票面金額、票載發票日
    、付款銀行、被害人、詐騙日期、詐騙金額及方法均詳如附
    表所示）。嗣96年3月7日下午4時許，為警於嘉義市國泰新
    村39號查獲乙○○，並扣得支票存款戶拒絕往來後申請兌付
    票據申請書20張、支票存款戶申請付票據申請書6張、快遞
    收送貨單2張、支票2張、劉長吉印章1個、估價單20張、郵
    政匯款執據11張、行動電話1支 (內含SIM卡門號0000000000
    )、莫文光身分證影本2張等物。
二、案經嘉義市警察局報請臺灣嘉義地方法院檢察署檢察官偵查
    起訴。
    理  由
壹、程序部分：
    按被告以外之人於審判外之陳述雖不符刑事訴訟法第159條
    之1至之4等4條之規定，而經當事人於審判程序同意作為證
    據，法院審酌該言詞陳述或書面陳述作成時之情況，認為適
    當者，亦得為證據，刑事訴訟法第159條之5第1項定有明文
    。查本案檢察官所提出之證據除被告之筆錄不屬於被告以外
    之人於審判外之陳述外，被告均同意當作證據使用，本院復
    審酌該等證據作成時，較無人情施壓或干擾之情形，以之作
    為證據亦屬適當，是檢察官所提出之證據均具有證據能力。
貳、實體部分
一、訊據被告乙○○，業於原審審理時對前揭犯行坦承不諱，且
    有證人戊○○、丁○○、庚○○、陳玉娟、石賴美玉、甲○○、黃水發、己○○、吳秀鸞、辛○○、林建璋及丙○○等
    於警偵訊之證述可稽，復有扣得支票存款戶拒絕往來後申請
    兌付票據申請書20張、支票存款戶申請付票據申請書6張、
    快遞收送貨單2張、支票2張、劉長吉印章1個、估價單20張
    、郵政匯款執據11張、行動電話1支 (內含SIM卡門號000000
    0000)、莫文光身分證影本2張、支票影本及退票理由單等物
    足憑，核與被告自白相符，被告所涉詐欺犯行應堪認定。
二、按一般所謂之「人頭支票」、「芭樂票」係指無法兌現之空
    頭支票，此又可分為未獲授權，冒用他人名義開戶、申領之
    支票，及委請知情之人以相當對價或其他方式，至金融行庫
    設立帳戶並請領甲存支票供自己使用，亦即發票名義人知情
    ，並志願充為「人頭」概括授權他人簽發之支票二種。後者
    因發票名義人志願充為人頭，以其名義開戶及申領支票供他
    人簽發使用，該他人及經該他人同意而簽發之人，已得發票
    人即「人頭」之直接或間接概括授權而簽發，雖不成立偽造
    有價證券罪，然上開提供人頭設立帳戶者，帳戶內通常並無
    足夠支付支票金額之存款，跳票之機率甚高，則其販賣「人
    頭支票」予他人使用，對於所販賣之空白支票，係供知情之
    買受者（或其下手）接續填載金額及發票日期，以完成支票
    之簽發行為，使生票據法上效力，然後持以向不知情之人（
    被害人）詐財，自是知之甚稔。從而販賣者係與知情而完成
    支票簽發持以行使之買受者，相互利用其一部行為，以完成
    其犯罪目的，對於買受者持以行使所犯詐欺取財罪，自具有
    犯意聯絡及行為分擔，應成立共同正犯（最高法院95年度台
    上字第3326號判決意旨參照）。
三、查被告乙○○在報紙上刊登之廣告，將其購自綽號「小胖」
    、「阿財」等人，由陳銓成、劉正宗、張文斌、郭慶安等人
    充當人頭所申領核發之空白支票，販賣予不特定人，而如附
    表所示之林慶賢、林秀美、自稱亮相公司「黃經理」、自稱
    「許先生」、綽號「阿成」、綽號「阿偉」、綽號「阿宏」
    等成年男子，於購得如附表所示人頭支票後，進而使如附表
    所示之莊煌輝、丁○○、庚○○、甲○○、己○○、辛○○
    及丙○○等人收受該支票而陷於錯誤，不知係人頭支票而交
    付如附表所示款項或財物予持票人等情，業已構成詐欺犯行
    ，核其所為係犯刑法第339條第1項之詐欺取財罪。而被告乙○○與林慶賢、林秀美、自稱亮相公司「黃經理」、自稱「
    許先生」、綽號「阿成」、綽號「阿偉」、綽號「阿宏」等
    成年男子，有犯意聯絡及行為分擔，應論以詐欺罪之共同正
    犯。
四、查被告之行為雖自95年6、7月即已登載廣告，惟依扣估價單
    所載，被告販賣空頭支票之日期為95年7月間至九月間，尚
    無新舊法之比較適用，併予敘明。又被告前揭犯罪均係於96
    年4月24日前所犯，符合中華民國96年罪犯減刑條例之減刑
    要件，爰依該條例減其宣告刑刑二分之一。
五、原審予以論罪科刑，固非無見，惟查: （一）原審判決所認
    被告之多次犯行，於刑法修正後應數罪併罰，各罪均量處有
    期徒刑六月，經減刑為有期徒刑三月，定應執行刑為有期徒
    刑6月，固未違反裁量之內部界限，惟被告販售空頭支票，
    擾亂金融秩序，影響社會經濟、社會安定甚鉅，原審量刑尚
    屬過輕，而有未洽。公訴人上訴意旨，指摘原判決不當，就
    違反內部界線部分，固非確論，惟指摘量刑過輕，則為有理
    ，應由本院將原判決撤銷改判，爰審酌被告之犯罪動機、目
    的、手段、受害人數、所開支票存款帳戶之數目、退票張數
    、所得利益，及詐騙金額達141萬3000元 (如附表詐騙金額
    合計)，對金融秩序造成危害，影響國內金融信用交易，惡
    性重大，惟犯後坦承犯行，態度尚稱良好等一切情狀，量處
    如主文所示之刑。扣案支票存款戶拒絕往來後申請兌付票據
    申請書20張、支票存款戶申請付票據申請書6張、快遞收送
    貨單2張、支票2張、劉長吉印章1個、估價單20張、郵政匯
    款執據11張、行動電話1支 (內含SIM卡門號0000000000)、
    莫文光身分證影本2張等物，為被告所有供犯罪所用之物，
    業據被告供承在卷，應依刑法第38條第1項第2款之規定，予
    以宣告沒收。
六、檢察官起訴被告另犯如起訴書附表編號2、6-10、13-22、24
    所示之犯罪事實，業據檢察官以查無被害人為由，於原審撤
    回起訴，併此明。
據上論結，應依刑事訴訟法第369條第一項前段、第364條、第29
9條第一項前段、刑法第28條、第339條第1項、第51條第5款、第
38條第1項第2款，刑法施行法第1條之1第1項前段、第2項前段，
中華民國九十六年罪犯減刑條例第2條第1項第3款、第7條，判決
如主文。
本案經檢察官趙中岳到庭執行職務。
中    華    民    國    98    年    4     月    14    日
                  刑事第五庭    審判長法  官  楊明章
                                      法  官  顏基典
                                      法  官  楊子莊
以上正本證明與原本無異。
不得上訴。
                                      書記官  王全龍
中    華    民    國    98    年    4     月    15    日
附錄本案論罪科刑法條全文：
刑法第339條第1項：
意圖為自己或第三人不法之所有，以詐術使人將本人或第三人之
物交付者，處五年以下有期徒刑、拘役或科或併科一千元以下罰
金。


司法院資訊處製作；財團法人民間司法改革基金會備份。
